最　高　行　政　法　院　裁　定
　　　　　　　　　　　　　　　　　　 96年度裁字第01532號
抗　告　人　甲○○
上列抗告人因與相對人臺中縣豐原地政事務所間重測事件，對於
中華民國95年10月12日臺中高等行政法院95年度訴字第374號裁
定，提起抗告，本院裁定如下︰
    主  文
抗告駁回。
抗告訴訟費用由抗告人負擔。
    理  由
一、本案抗告人以相對人於94年7月29日作成之豐地測字第09400
    06051號函為行政爭訟之程序標的（意即將函文視為一行政
    處分），而在原審法院提撤銷之訴，請求撤銷訴願決定（臺
    中縣政府作成之府訴委字第0950183505號訴願決定）及原處
    分。但原審法院則基於以下之理由，認抗告人之起訴不合法
    ，而從程序上裁定駁回上訴人在原審之起訴。
  (一)抗告人提起本件訴訟之客觀事實經過：
    1.本件抗告人與其他共有人共有之座落臺中縣豐原市○○段
      526地號土地（重測前為大湳段238地號，以下稱系爭土地
      ），於民國（下同）77年間經相對人辦理重測，重測結果
      該筆土地面積減少，共有人中有人對重測結果提出異議複
      丈申請，經相對人辦理複丈，異議人對複丈結果仍然不服
      ，拒不簽名，當時之承辦人乃依地籍測量實施規則第211
      條之規定，視為放棄複丈申請，予以簽結，於土地登記簿
      土地標示部其他登記事項欄註記：「本宗土地重測界址糾
      紛未解決依原登記簿轉載」，未將重測結果辦理登記。
    2.至93年間政府全面清查檢索重測未決案件，發現上情，因
      原辦理重測時間已久，乃重新通知土地所有權人定於93年
      10月4日實施勘查，勘查後決定依原77年度重測成果，補
      辦地籍圖重測成果公告，經報由臺中縣政府核准，並核定
      公告日期為94年2月21日至同年3月23日；抗告人於地籍圖
      重測成果公告期間（94年3月22日）提出重測土地異議複
      丈申請，經相對人排定於94年4月22日上午10時30分實地
      施測，當日因抗告人未到場領丈，相對人改排定於94年6
      月4日（星期六）上午9時到場施測，但是抗告人當日又未
      到場領丈，相對人乃予實地測量，並請鄰地關係人於複丈
      圖上簽名證明相對人確有派員準時到場測量，旋依地籍測
      量實施規則第211條之規定予以簽結，並製作辦理重測異
      議複丈處理結果報告表及通知書送請臺中縣政府核定，經
      臺中縣政府函覆後，以94年7月29日豐地測字第094000605
      1號函檢送77年度豐原市地籍圖重測系爭土地重測異議複
      丈結果通知書予抗告人，並依據土地法第46條之3及相關
      規定辦理重測標示變更登記。
    3.抗告人不服向臺中縣政府提出訴願，經臺中縣政府審理結
      果，以相對人上開函文僅係檢送臺中縣政府地籍圖重測申
      請異議複丈結果通知書，並非發生法律效果之行政處分為
      由，以94年11月14日府訴委字第0940313260號訴願決定予
      以訴願不受理。
    4.抗告人收受上開訴願決定後於94年11月22日向行政院提出
      訴願書，經行政院函轉臺中縣政府辦理，臺中縣政府即以
      94年12月8日府訴委字第0940336430號函請抗告人補正說
      明係不服何行政處分，經抗告人補正說明係不服相對人94
      年7月29日豐地測字第0940006051號函後，臺中縣政府以
      抗告人係對已決定之訴願事件，重行提起訴願，遂以95年
      1月19日府訴委字第0950022011號訴願決定予以訴願不受
      理。
　　5.抗告人不服，於95年1月16日提起行政訴訟，並由原審法
　　　院以95年度訴字31號案受理。惟抗告人於該案之準備程序
      期日中當庭以言詞撤回起訴。
    6.但抗告人在撤回上開案件後，旋又向臺中縣政府提起訴願
      ，經該府以抗告人係對已決定之訴願事件，重行提起訴願
      為由，以95年7月4日府訴委字第0950183505號訴願決定予
      以不受理，抗告人不服又提起行政訴訟，請求撤銷訴願決
      定及原處分。
  (二)認定抗告人起訴不合法之法律上理由：
    1.本件程序標的早於94年11月14日及95年1月19日前後二次
      經訴願機關臺中縣政府分別以府訴委字第0940313260號訴
      願決定及府訴委字第0950022011號訴願決定予以審查（二
      次審查均為訴願不受理諭知，其理由分別是「程序標的非
      行政處分」與「重行提起訴願」）。
    2.而抗告人事後又第三次對同一程序標的提起行政爭訟，再
      次提起訴願，而經臺中縣政府於95年7月4日第三次作成訴
      願決定（府訴委字第0950183505號訴願決定）再次為不受
      理之諭知，符合訴願法第77條第7款之規定自屬合法。抗
      告人再行提起本件訴訟，顯有「起訴不備其他要件」之起
      訴不合法情形，且無法命其補正。
二、而抗告意旨所載內容並未針對原裁定有關「起訴不合法」之
    法律上判斷為論駁，仍然就程序標的違法之實體爭點為主張
    。而謂：
  (一)原裁定認定鄰地關係人陳文崇、邱圳清簽名證明94年6月4日
    當時相對人確有派員準時到場測量乙節。實則陳文崇、邱圳
    清並非鄰地關係人，亦未有委託書，相對人請該二人簽名之
    文書，並無證據能力，相對人應再舉證，抗告人並聲請傳喚
    該二人。
  (二)相對人故意訂於94年6月4日上午9時到場施測複丈，該日為
    星期六係屬例假日，抗告人因繁忙無法到場。惟行政機關例
    假日不得擾民，且土地複丈依法須申請人到場並通知相鄰地
    所有權人指界，但相對人皆未達此要求，故相對人已違行政
    程序法之規定。
  (三)抗告人依法繳納土地稅款，詎相對人竟非法變更系爭土地致
    面積減少8.46平方公尺，已侵害憲法第15條所保障之人民財
    產權等語，求為廢棄原裁定並撤銷原處分及訴願決定。
三、經查本案原裁定從程序上駁回抗告人在原審之起訴，其法律
    見解並無違誤。而抗告意旨未就程序爭點為說明，仍然爭執
    行政處分合法與否之實體事項，是其抗告理由顯非可採，其
    抗告難認有理由，應予駁回。
四、依行政訴訟法第104條、民事訴訟法第95條、第78條，裁定
    如主文。
中　　華　　民　　國　　96　　年　　7　　 月　　12　　日
                  第二庭審判長法  官　鄭　淑　貞
                              法  官  黃　合　文
                              法  官　吳　明　鴻
                              法  官　鄭　小　康
                              法  官　帥　嘉　寶
以  上  正  本  證  明  與  原  本  無  異
中　　華　　民　　國　　96　　年　　7　　 月　　13　　日
　　　　　　　　　　　　　　　書記官　莊　俊　亨
